Inventaris van het archief van de Auditdienst voorheen Accountantsdienst van het ministerie van Economische Zaken, 1996-2006
Nationaal Archief, Den Haag
Ministerie van Economische Zaken: Accountantsdienst / Auditdienst
EZ / Auditdienst
1996-2007
E28
0.25 meter; 8 inventarisnummers.
Normale geschreven en getypte documenten, geen bijzondere handschriften. Het archief bestaat uit dossiers.
Nationaal Archief, Den Haag
Ministerie van Economische zaken, Accountantdienst; Ministerie van Economische zaken, Auditdienst
Het archief bevat stukken betreffende de oraganisatie van de Accountantdienst / Auditdienst van het Ministerie van Economische Zaken.
Archiefvorming
Geschiedenis van de archiefvormer
De minister van Economische Zaken (EZ) beheert het begrotingshoofdstuk van het ministerie van EZ en is volgens de Comptabiliteitswet primair verantwoordelijk voor de beleids-voorbereiding en het beheer van dat hoofdstuk. Voor de uitvoering hiervan beschikte de minister van EZ, tot 1 juli 2002, over een ambtelijk apparaat dat o.a. bestond uit de directie FEZ en de Accountantdienst (DAD). De taken van deze laatst genoemde dienst zijn beschreven in het Koninklijk Besluit van 1 september 1995, houdende regels inzake de plaats en de taak van de Departementale Accountantsdienst DAD (Stb. 1995, 426) en gewijzigd bij (Stb. 2002, 414).
De DAD is in de organisatie van het ministerie rechtstreeks geplaatst onder de secretaris-generaal en rapporteert aan de minister. Tot juli 2002 bestond de accountantdienst uit een directeur, een plv.directeur en een secretariaat. Na opname van de DAD in de AD bestaat de AD uit een directeur, een auditmanager IT, een auditmanager Financial Audit, auditmanager Operational audit en een bedrijfbureau. De werkzaamheden worden voornamelijk in projectvorm uitgevoerd.
De AD van EZ is naast de werkzaamheden met betrekking tot de uitvoering van het begrotingshoofdstuk van haar eigen ministerie ook belast met de begrotingshoofdstukken van het Ministerie van Algemene Zaken en van het Huis der Koningin, waarvoor de minster Algemene Zaken verantwoordelijk draagt, alsmede met die van het Fonds economische structuurversterking, waarvoor de minister van EZ en de minister van Financiën gezamenlijk de verantwoordelijkheid dragen.
De DAD hield het toezicht op de rechtmatigheid van uitgaven en ontvangsten en adviseerde over te treffen maatregelen op dit gebied. De algemene controletaak hield in:
het controleren van de administraties die op het ministerie werden gevoerd ter ondersteuning van het beheer en ten behoeve van de verantwoording die over het beheer moest worden afgelegd
het controleren van het beheer van de middelen zoals dat bleek uit de administraties van het ministerie
het controleren van de jaarlijkse financiële verantwoording van het ministerie die aan het einde en ter afsluiting van het dienstjaar werd opgesteld aan de hand van de administratie, gevoerd door de directies FEZ.
De controle hield verder in:
het signaleren van onvolkomenheden naar aanleiding van de controle
het adviseren inzake maatregelen ter opheffing van de gesignaleerde onvolkomenheden
andere werkzaamheden door de minister opgedragen.
Per 1 juli 2002 is de DAD formeel opgegaan in de Auditdienst (AD). De AD kreeg de volgende taken:
het verrichten van periodiek onderzoek naar de bedrijfs- en beleidsuitvoering ten behoeve van de politieke en ambtelijke leiding teneinde zekerheid te verschaffen over kwaliteit van de bedrijfs- en beleidsuitvoering.
het verrichten onderzoeken ten behoeve van het overige management
het uitvoeren van de accountantscontrole van het departementale verslag en de verantwoordingen van de diensten en agentschappen van het departement
het leveren van een bijdrage aan beleidsevaluatie-onderzoeken.
Zoals hierboven aangegeven gaan de onderzoekingen van de AD uit naar alle aspecten van de bedrijfsvoering en de beleidsprocessen en is onderverdeeld naar drie verschillende disciplines, Financial audits, Operational audits en IT-audits.
Financial audit
In het departementaal jaarverslag legt de minister jaarlijks verantwoording af over het gevoerde beleid. Het doel van de accountantscontrole is het kunnen afgeven van een accountantsverklaring omtrent de financiële informatie in het jaarverslag. Deze informatie moet deugdelijk zijn weergegeven en rechtmatig tot stand zijn gekomen. Om dit vast te stellen worden accountants controles uitgevoerd op deze financiële informatie. Daarnaast wordt getoetst of het gevoerde financieel en materieel beheer voldoet aan de daaraan binnen de overheidsomgeving te stellen eisen.
IT-audit
Het gebruik van informatie- en communicatietechnologie (IT) in de beleidsvormende en beleidsuitvoerende processen wordt steeds belangrijker. De AD verricht onderzoeken en geeft adviezen die gericht zijn op:
De validiteit van IT beheersingsmaatregelen in een dynamische risicomanagement omgeving, zowel operationeel als in ontwikkeling.
Het beoordelen van de effectiviteit, doelmatigheid, exclusiviteit, integriteit en beschikbaar van IT processen in relatie tot de organisatiedoelstellingen.
Het à tempo inspelen op vragen van het management met betrekking tot beheersing en beveiliging op het gebied van IT.
Operational audit
Operational audits zijn gericht op het optimaliseren van de beleids- en bedrijfsvoering. Operational audit is in beginsel proces-/organisatie-/structuurgericht en richt zich zowel op bestaande situaties als ook op ontwikkelingen in de beleids- en bedrijfsvoering. Operational audits hebben een sterk adviserend karakter. De onderzoeken zijn gericht op:
De structuur van organisaties en processen binnen organisatie-onderdelen of bij derden.
De kwaliteit van beheers- en beleidsprocessen waaronder oordelen omtrent het ordelijk financieel beheer.
Het functioneren van entiteiten in de organisatie dan wel op bijzondere aspecten in de functie en taakstelling van de entiteit.
Aspecten van bedrijfsvoering zoals integriteit, HRM, inkoop, planning- en controlcyclus, naleving van specifieke wet- en regelgeving zoals Europese wetgeving.
Geschiedenis van het archiefbeheer
Het archief van de AD is in eigen beheer gevormd en was in afwachting van bewerking in opslag genomen bij de CAS. De omvang van het archief bedroeg 279 meter en had betrekking op de periode 1996-2007. Het archief bestond uit het formele archief, gevormd door de Algemene Secretarie, totaal 1992 dozen en het werkarchief, totaal 241 dozen. Er waren plaatsingslijsten op beide bestanden beschikbaar. Beide bestanden waren niet compleet. Niet alle dozen bevatten dossiers. In sommige dozen bevonden zich losse stukken geordend op datum van ontvangst of verzending. Merendeels zijn de dossiers geordend naar te controleren organisatieonderdeel. In het eerste bestand bevonden zich ook digitale archiefbescheiden, in de vorm van cd-roms, die bij de dossiers zijn opgeborgen.
De verwerving van het archief
Het archief is krachtens bepalingen van de Archiefwet overgebracht.
Inhoud en structuur van het archief
2.06
Inhoud
Het archief bevat de archiefbescheiden gevormd door de Auditdienst in het kader van het toezicht op de rechtmatigheid van uitgaven en ontvangsten en advisering over te treffen maatregelen op dit gebied en doen van onderzoek naar de bedrijfs- en beleidsuitvoering ten behoeve van de politieke en ambtelijke leiding van het Ministerie van Economische Zaken.
Selectie en vernietiging
Er heeft selectie en vernietiging van dossiers plaatsgevonden. Bij de bewerking van het archief zijn de volgende selectielijsten gebruikt:
Selectielijst voor de neerslag van de handelingen van de Minister van Economische Zaken en de onder hem ressorterende actoren op het beleidsterrein Beheer van de Rijksbegroting over de periode vanaf 1945, gepubliceerd in Stcrt. 1998-142 en geactualiseerd bij Stcrt. 2006-176
Selectielijst voor de neerslag van de handelingen van de Minister van Economische Zaken en de onder hem ressorterende actoren op het beleidsterrein Overheids-informatie-voorziening over de periode 1945 - 1999 en de daarbij behorende toelichting, kenmerk C/S/03/1692, Stcrt. 2003-202
Selectielijst voor de neerslag van de handelingen van de Minister van Economische Zaken en de onder hem ressorterende actoren op het beleidsterrein Organisatie van de Rijksoverheid over de periode 1945 - 1999, kenmerk 5 juli 2005/Nr. C/S&A/05/1199 (Stcrt. 2005-245), rekening houdend met de publicatie in Stcrt. 2007-112
Selectielijst voor de neerslag van de handelingen van de Minister van Economische Zaken en de onder hem ressorterende actoren op het beleidsterrein Regionaal en Ruimtelijk Economisch Beleid over de periode 1945 -, kenmerk C/S&A/07/1891, Stcrt. 2007-193
Selectielijst voor de neerslag van de handelingen van de Minister van Economische Zaken en de onder hem ressorterende actoren op het deelbeleidsterrein van personeelszaken, t.w. het personeelsdossier, kenmerk C/S&A/07/1514, Stcrt. 2007-225
Ordening van het archief
Het archief is geordend van algemeen naar bijzonder.
Aanwijzingen voor de gebruiker
Openbaarheidsbeperkingen
Volledig openbaar.
Materiële beperkingen
Aanvraaginstructie
Openbare archiefstukken kunnen online worden aangevraagd en gereserveerd. U kunt dit ook via de terminals in de studiezaal van het Nationaal Archief doen. Om te kunnen reserveren dient u de volgende stappen te volgen:
U maakt een profiel aan op www.gahetna.nl, en logt vervolgens in
Via de archiefinventaris (alleen de beschrijvingen met rode nummers) selecteert u het gewenste archiefstuk door op de knop 'Reserveren' te klikken
In het volgende scherm geeft u aan op welke dag u het archiefstuk wilt inzien
Indien u zich bevindt in de studiezaal en een tafelnummer heeft ontvangen kunt u dit nummer vermelden. Als u geen tafelnummer heeft kunt u tafelnummer 777 laten staan
Vervolgens bevestigt u uw reservering door deze te versturen.
Verwant materiaal
Beschikbaarheid van kopieën
Beschrijving van de series en archiefbestanddelen
- Stukken van algemene aard, 1
  - Jaarverslagen van de Accountantsdienst/Auditdienst over de jaren 1996 - 2005, 1997 - 2006; 1 - 2
    Per 1 juli 2002 is de Accountantsdienst opgegaan in de Auditdienst
    71391.1 ( 143.5) Minister van Economische Zaken
    - 1997/2000, 1; 1 pak
    - 2001/2006, 2; 1 pak
- Stukken betreffende bijzondere onderwerpen, 2
  - Werkplannen van de Accountantsdienst/Auditdienst over de jaren 1997, 2001 - 2002 en 2004 - 2006, 1996 - 2005; 3; 1 pak
    71325.1 ( 143.5) Minister van Economische Zaken
  - Stukken betreffende de Interim-rapportage Accountantsdienst, per medio oktober 1997, over de werkzaamheden van de dienst zelf., met geleidebrief, 4; 1 omslag
    70403.1 ( 143.5) Minister van Economische Zaken
  - Handboek Administratieve Organisatie Auditdienst (AO/AD) 1997 - 1999, met aanvullingen, 1997 - 2001; 5; 1 pak
    70500.1 ( 143.5) Minister van Economische Zaken
  - Informatiebeveiligingsplan (IB-Plan) geldig voor het jaar 2000, 6; 1 stuk
    69643.1 ( 092.4) Minister van Economische Zaken
  - Formatie- en organisatierapport van de Auditdienst en een verslag inzake de opstelling van competentieprofielen, 2002; 7; 1 omslag
  - Stukken betreffende de Implementatie van het Beveiligingsvoorschrift 2005, 2006; 8; 1 omslag